【裁判字號】    98,交訴,17
【裁判日期】    981021
【裁判案由】    業務過失致死等
【裁判全文】
臺灣花蓮地方法院刑事判決              98年度交訴字第17號
公  訴  人  臺灣花蓮地方法院檢察署檢察官
被      告  戊○○
選任辯護人  曾泰源律師
上列被告因業務過失致死等案件，經檢察官提起公訴（98年度偵
字第1177號），本院判決如下：
    主  文
戊○○從事業務之人，因業務上之過失致人於死，處有期徒刑陸
月，如易科罰金，以新臺幣壹仟元折算壹日。
    事  實
一、戊○○為達盈興業有限公司之董事，並考領有自用大貨車駕
    駛執照，以駕駛大貨車為附隨業務之人。於民國97年10月24
    日下午2時45分許，戊○○駕駛車牌號碼 Q3-811號自用大貨
    車沿花蓮縣花蓮市○○路由南往北方向行駛，本應注意不得
    跨越中心分向限制線，侵入來車車道行駛，且應注意車前狀
    況，隨時採取必要之安全措施，依當時天候晴、日間自然光
    線、柏油路面乾燥且無缺陷、視距良好之狀況，並無不能注
    意之情況，竟疏未注意及此，其駕駛自用大貨車行經花蓮縣
    花蓮市○○路117 號前，因跨越中心分向限制線，侵入來車
    道行駛，適與對向由林玳沂（考領有普通重型機車駕駛執照
    ）搭載乙○○騎乘車牌號碼H7B-392 號之普通重型機車發生
    擦撞，林玳沂因而人車倒地，受有嚴重頭部外傷併顱骨骨折
    、右側硬腦膜下血腫、低血容性休克併肺挫傷、血胸、多處
    骨折之傷害，經送醫急救後仍無效而死亡。戊○○於肇事後
    留在現場，等候員警到場處理，在未被有偵查犯罪職權之機
    關或公務員發覺其為犯人以前，即主動向花蓮縣警察局新城
    分局員警自首肇事，進而接受裁判。
二、案經被害人林玳沂之父丙○○訴由臺灣花蓮地方法院檢察署
    檢察官及臺灣花蓮地方法院檢察署檢察官相驗後自動檢舉簽
    分而偵查起訴。
    理  由
壹、證據能力
一、按被告以外之人於偵查中向檢察官所為之陳述，除顯有不可
    信之情況外，得為證據，刑事訴訟法第159條之1第2 項規定
    有明文。查證人丁○○於偵查中向檢察官所為之陳述，業經
    具結在卷，且無顯有不可信之情況，又被告及其辯護人就證
    人丁○○陳述之證據能力並不爭執，則具證據能力。
二、按被告以外之人於審判外之言詞或書面陳述，除法律有規定
    者外，不得作為證據。被告以外之人於審判外之陳述，雖不
    符前4 條之規定，而經當事人於審判程序同意作為證據，法
    院審酌該言詞陳述或書面陳述作成時之情況，認為適當者，
    亦得為證據；當事人、代理人或辯護人於法院調查證據時，
    知有第159條第1項不得為證據之情形，而未於言詞辯論終結
    前聲明異議者，視為有前項之同意。刑事訴訟法第159條第1
    項、第159條之5就此定有明文。以下判決所援引，性質上雖
    為被告以外之人於審判外之言詞或書面陳述，依據前開規定
    ，屬於傳聞證據，惟本案當事人對於上開證據之證據能力，
    於準備程序中均不爭執，迄本案言詞辯論終結前，亦未就證
    據能力問題為爭執，揆諸上開規定，上揭證據均得採為本案
    證據。
貳、實體部分
一、訊據被告戊○○雖坦承有跨越分向限制線行駛至在對向車道
    乙情，惟矢口否認有何業務過失致死之犯行，並辯稱：我雖
    有跨越中心分向限制線行駛，但我馬上就轉回自己的車道，
    當時被害人林玳沂所騎乘的機車是跟在一輛拖曳車後方，我
    與該拖曳車交會時，被害人在拖曳車左後方要超車，我剛好
    要轉回我的車道時，被害人才撞上我的左前輪，我不是在被
    害人的車道上與被害人發生撞擊云云。辯護人並辯稱：本件
    車禍發生路段設有機慢車道，被害人卻未行駛在機慢車道而
    有違規之情事，被告有信賴原則之適用，又被害人係因為要
    超車，才與被告發生擦撞，況散落物落在被告車道上，可見
    車禍係發生在被告車道內云云。經查：
  (一)上揭事實，業據告訴人即被害人林玳沂之父丙○○於警詢、
    偵查及本院審理中指述甚詳，且經證人即員警甲○○於本院
    審理時就案發現場處理及現場照片製作經過結證屬實，亦經
    證人丁○○於本院審理時證述綦詳，並有財團法人臺灣基督
    教門諾會醫院診斷證明書、證號查詢機車駕駛人資料、行照
    、被告駕駛執照、道路交事故現場圖、道路交通事故調查報
    告表(一)、(二)各1份、現場照片22 張、臺灣省花東區車輛行車
    事故鑑定委員會鑑定意見書、臺灣省車輛行車事故覆議鑑定
    委員會函各1 份在卷可稽。且本件被害人林玳沂係因本件車
    禍受傷致死，亦經臺灣花蓮地方法院檢察署檢察官督同檢驗
    員到場相驗鑑定屬實，製有勘驗筆錄、檢驗報告書、相驗屍
    體證明書及相驗照片附卷足憑。
  (二)被告雖辯稱：我並非係在對向車道與被害人機車發生撞擊云
    云，及證人丁○○於檢察官偵查時證稱：被害人之機車當時
    應該有超越中心線云云。然證人即本件車禍發生後至現場處
    理之員警甲○○於本院審理時證稱：案發現場是我去處理的
    ，我到現場後就照相，我照的相片就是散落物之狀況等語；
    又證人丁○○於本院審理時證稱：我當時騎機車要去七星潭
    釣魚，我看到我後面有一輛被告駕駛之車輛，因為前面有很
    多工業區出來的拖板車，當時對向車道也有3輛拖板車及1輛
    大客車迎面而來，第一輛拖板車（即被告所稱之拖曳車）後
    方緊跟著 1輛機車，我回頭看到被告所駕駛的車輛，大約有
    70、80公尺遠，我就猛加油超過停在路邊的車陣，之後卻發
    現被告所駕駛之大貨車並沒有跟上來，我覺得很奇怪就回頭
    看，發現被害人之機車跟被告的大貨車相撞。我看到被害人
    的機車係跟著拖板車快到中心線，我看到時是在中心線附近
    撞上去的，我停下來的距離跟他們撞擊點的地方距離約50公
    尺遠，且從我所在位置的角度來看，被告與被害人是在中心
    線上發生碰撞。而我於車禍前看到機車是在快車道上，但沒
    有騎在中心線上，我看到時機車已經發生撞擊，機車原先是
    跟在拖板車後面走，快靠近中心線，為何會在中心線撞到我
    不清楚等語明確；且證人丁○○於警詢時亦曾證稱：我看到
    大貨車左前輪發生撞擊，並看到機車後輪翹起來後有一個人
    連人帶車往右彈出並在空中翻滾，另一個人則倒在大貨車左
    側車身旁等語。又依車禍事故現場圖及現場照片觀諸，華西
    路由南往北或由北往方向，均為一快車道及一機慢車道，快
    車道寬度約 3.5公尺；而兩車撞擊後，被害人之血跡、被害
    人所騎乘之機車碎片及其他散落物絕大部分均掉落在被害人
    之車道近中心線處或在中心線上，僅有一小部分散落物落在
    被告之車道近中心線位置上；而被告於肇事後車輛之左側車
    尾部分仍在逆向車道即被害人之車道上，且被告車輛之左煞
    車痕位於被害人車道上距中心分向限制線 0.5公尺；再參以
    兩車碰撞後之車損情形，被告所駕駛之大貨車左前車輪損毀
    、左側車身損毀、被害人駕駛之機車車頭損毀；復依員警所
    採證之照片編號17（見98年度相字第318號卷第37 頁）被害
    人之安全帽上沾有黃色的漆，而該黃色的漆即是照片編號18
    之被告大貨車上緣的欄板的油漆，業據證人即員警於本院審
    審理時證述明確；且被告之大貨車左前輪有刮痕，如照片編
    號10（上揭相字卷第33頁），且依照片編號 13、14、15 、
    16（見上揭相字卷第35頁至第36頁）被告大貨車之左前輪刮
    痕處與被害人機車前斜板刮擦處之高度皆為60至65公分之間
    ；復被告之大貨車左側前輪葉子板受損處亦與被害人之機車
    把手高度相同；顯見被告的大貨車左前輪與告訴人之機車前
    斜板、手把相擦撞，被害人受到撞擊力道後飛出致其安全帽
    再擦撞到被害人大貨車之上緣欄板，且大部分散落物均在被
    害人之車道上，僅有小部分散落物在靠中心分向限制線之被
    告車道上；益足認兩車撞擊地點應係在被害人車道靠近中心
    分向限制線附近，而落於被告車道上之散落物應係發生碰撞
    後，往四週飛散所致，否則若在被告之車道近中心分向限制
    線處發生撞擊應該大部分之散落物會在被告車道上，而非如
    本件絕大部分散落物在被害人車道上，故被告及辯護人辯稱
    在被告之車道內靠近中心分向限制線處發生碰撞乙節顯與事
    實不符，不足採信。而證人丁○○於偵查時證述：被害人機
    車應該有跨越中心分向限制線行駛云云與其於本院審理時證
    稱：伊看到被害人之機車時，並無跨越中心分向限制線行駛
    等語不符，其於偵查時之證述應係其推測之詞，並與事實不
    符，尚難採為有利於被告之認定。又被告於警詢時自承當時
    車速約35公里，發現危險狀況時其距離對方即被害人約7、8
    公尺遠，其所駕駛的大貨車由南往北方向行駛華西路，行經
    肇事路段與對向一輛大拖車會車，當車頭與對方車頭交會時
    突然一輛機車從對方車子後方左側超車，其馬上將方向盤往
    右轉閃避對方等語綦詳，而參以肇事地點既畫有分向限制線
    ，依規定車輛均應於遵行車道內行駛，禁止跨越分向限制線
    ，雖被告之車道上當時有一部貨車臨時佔用一小部分車道停
    放在該處卸貨，業據證人張文利於檢察官偵查時證述綦詳，
    然該貨車距離被告右後輪煞車處尚有46.9公尺，被告本可待
    臨停車輛移動後再為行進，然其於當時竟跨越分向限制線逆
    向行駛，且被告跨越分向限制線前既已看到對向車道亦有車
    輛在行進中，尤不應跨越分向限制線而行駛在逆向車道上。
    另本件車禍經送臺灣省花東區行車事故鑑定委員會鑑定肇事
    責任，該委員會鑑定結果認定被告駕駛自用大貨車，跨越中
    心分向限制線，侵入來車車道，為肇事原因，亦與本院上開
    認定之結果相同；又本件車禍肇事責任鑑定再送臺灣省車輛
    行車事故覆議鑑定委員會覆議結果，亦維持上揭臺灣省花東
    區行車事故鑑定委員會之鑑定結果；有臺灣省車輛行車事故
    覆議鑑定委員會98年1月22日覆議字第0986200288 號函、臺
    灣省花東區車輛行車事故鑑定委員會鑑定意見書各1 份在卷
    可稽（見上揭相字卷第67頁至第69頁、第87頁）。足認被告
    係因跨越分向限制線行駛而逆向行駛，致在被害人之車道上
    撞擊被害人機車等情至為明確。
  (三)按分向限制線，用以劃分路面成雙向車道，禁止車輛跨越行
    駛，並不得迴轉，道路交通標誌標線號設置規則第165 條規
    定有明文；又在劃有分向限制線之路段，不得駛入來車之車
    道；道路交通安全規則第97條第1項第2款亦規定有明文。本
    件車禍案發當時天候晴、日間自然光線、油路面乾燥、無缺
    陷、視距良好之狀況，有道路交通事故調查報告表(一)在卷足
    憑（見相字卷第27頁），而被告考領有自用大貨車駕駛執照
    ，依其智識及能力，並無不能注意之情事。被害人因本件車
    禍受有上揭傷害而死亡，且與被告之過失行為間有相當因果
    關係至明。
  (四)按機器腳踏車行駛之車道，應依標誌或標線之規定行駛；無
    標誌或標線者，依下列規定行駛：一、在未劃分快慢車道之
    道路，應在最外側二車道行駛；單行道應在最左、右側車道
    行駛。二、在已劃分快慢車道之道路，雙向道路應在最外側
    快車道及慢車道行駛；單行道道路應在慢車道及與慢車道相
    鄰之快車道行駛。道路交通安全規則第99條第1項第1、2 款
    規定有明文。本件車禍發生之路段雖設有機慢車優先道，然
    該路段之快車道僅有一線，且未設有禁行機車之標示，有現
    場圖及照片在卷可稽。辯護人雖辯稱被告違規駕駛機車在快
    車道上，並提出照片2 張為證，然辯護人所庭呈地面標示有
    「禁行機車」字樣之路段乃係雙向各有二個快車道之路段，
    而於內側快車道噴有「禁行機車」字樣，並非本件車禍發生
    地點之路況，此有辯護人提出之照片2 張、員警於處理車禍
    事故現場所拍攝之照片及現場圖為證。而本件車禍發生地點
    僅有一快車道及一機慢車優先車道，有上揭現場圖、員警所
    拍攝之照片在卷可參，則於本件車禍肇事地點之路段，機車
    仍可行駛在該快車道至明。而本件車禍被害人所駕駛之機車
    雖本得在機慢車優先道上行駛，然於車禍發生當時，被害人
    行駛方向之機慢車優先道遭兩輛自用小客車停車佔用，致被
    害人無法在機慢車優先道行進，而行駛於快車道，因想要超
    越前方車輛而行駛至靠近中心分向限制線等情，業據證人丁○○於本院審理時證述明確。惟無證據足以證明被害人有跨
    越中心分向限制線行駛，而被告本應遵行其前進方向車道行
    駛，不應跨越分向限制線而逆向行駛至被害人行駛之車道上
    ，況於發生本件車禍之前或當時與被害人同方向之快車道上
    仍有其他車輛在行進中，業據被告自承在卷，並經證人丁○○於本院審理時證述明確，是被告未為注意對向車道車行情
    形，擅自跨越分向限制線而行駛，被告已有過失，當無主張
    信賴原則之適用。再者，被害人縱有超車不當之行為，然被
    害人之行政違規或甚有過失之行為亦均不能解免被告之過失
    刑事責任。
二、查被告係以駕駛大貨車送貨為其附隨業務所附隨之輔助事務
    ，其駕車之行為，係具反覆繼續性而對人之身體、生命有危
    險性之行為，則被告駕車因過失肇事，致人死亡，核其所為
    ，係犯刑法第276條第2項之業務過失致死罪。又被告於車禍
    發生後隨即向據報前來處理車禍事宜之花蓮縣政府警察局新
    城分局警員自首坦承肇事，並接受裁判，有花蓮縣警察局道
    路交通事故肇事人自首情形紀錄表1紙附卷可佐（見97 年度
    相字第318號卷第40 頁）係對於未經發覺之罪自首而受裁判
    ，爰依刑法第62條前段規定減輕其刑。審酌被告係以駕車為
    附隨業務，其注意義務程度應較一較人為高，竟駕車違規，
    致發現被害人時，未能有充裕之時間為迴避、煞停之措施，
    而肇事傷人性命，對被害人及家屬所造成之難以磨滅之傷害
    ，永遠無法復原，所為非是，犯罪後否認部分犯行之態度，
    及本件車禍被告之過失程度，迄今與被害人家屬就和解金額
    未能達成共識，致未能與被害人家屬達成民事上之和解，惟
    已配合以強制汽車責任險賠償告訴人家屬計新臺幣1,519,92
    7 元（含傷害醫療費用19,927元及死亡給付1,500,000 元）
    ，又被告並無前科、素行尚佳，有友邦產物保險股份有限公
    司理賠部 98年7月10日書函、臺灣高等法院被告全國前案紀
    錄表各 1份在卷足憑等一切情狀，量處如主文所示之刑，並
    諭知易科罰金之折算標準。
、不另為不受理之諭知部分
一、公訴意旨略以：被告戊○○受僱於達盈興業有限公司，以駕
    駛大貨車為附隨業務之人，於民國97年10月24日14時45分許
    ，戊○○駕駛車牌號碼Q3-811號自用大貨車沿花蓮縣花蓮市
    ○○路由南往北行駛，理應注意不得跨越中心分向限制線，
    侵入來車道行駛，並隨時採取必要之安全措施，依當時之狀
    況又無不能注意之情形，竟疏未注意及此，其駕駛之自用大
    貨車行經花蓮市○○路117 號前，跨越中心分向限制線，侵
    入來車道行駛，適與對向由林玳沂搭載乙○○騎乘車牌號碼
    H7B-392 號之普通重型機車發生擦撞，乙○○因而人車倒地
    ，並受有左側髖臼骨折併髖部脫位、頭部外傷併右側顴骨及
    上頷骨骨折、坐骨神經受損、門牙移位缺損等傷害，而認被
    告尚涉犯有刑法第284條第2項業務過失傷害罪嫌等語。
二、按告訴乃論之罪，告訴人於第一審辯論終結前得撤回其告訴
    ，又告訴經撤回者，法院應諭知不受理之判決，刑事訴訟法
    第238條第1項、第303條第3款分別定有明文。
三、查本件告訴人乙○○於本院審理程序中與被告達成和解，告
    訴人具狀撤回告訴，此有和解書、刑事撤回告訴狀各1 份（
    見本院卷第12頁至第14頁）在卷可稽，依照首開說明，又公
    訴人認此部分被告若成立犯罪，與上揭有罪科刑部分即業務
    過失致死部分具有想像競合之裁判上一罪關係，爰不另為不
    受理之諭知。
據上論斷，應依刑事訴訟法第299條第1項前段、第303條第3款，
刑法276條第2項、第62條前段、第41條第1 項前段，刑法施行法
第1條之1，判決如主文。
本案經檢察官簡淑如到庭執行職務。
中    華    民    國    98    年    10    月    21    日
                  交通法庭      審判長法  官  陳世博
                                      法  官  林恒祺
                                      法  官  陳月雯
以上正本證明與原本無異。
如不服本判決應於收受送達後10日內向本院提出上訴書狀，並應
敘述具體理由。其未敘述上訴理由者，應於上訴期間屆滿後20日
內向本院補提理由書(均須按他造當事人之人數附繕本)「切勿逕
送上級法院」。告訴人或被害人如對於本判決不服者，應具備理
由請求檢察官上訴，其上訴期間之計算係以檢察官收受判決正本
之日期為準。
中    華    民    國    98    年    10    月    21    日
                                      書記官
附錄本判決論罪之法律條文：
中華民國刑法第276條第2項：
從事業務之人，因業務上之過失犯前項之罪者，處五年以下有期
徒刑或拘役，得併科三千元以下罰金。


司法院資訊處製作；財團法人民間司法改革基金會備份。
